臺灣士林地方法院民事判決　　　　　　 95年度重訴字第200號
原　　　告　丙○○
被　　　告　乙○○
　　　　　　　　　　　　之2
上列當事人間返還買賣價金等事件，本院於96年4 月24日言詞辯
論終結，判決如下：
    主  文
被告應給付原告新臺幣貳拾捌萬元及民國九十五年十一月十日起
至清償日止，按年息百分之五計算之利息。
原告其餘之訴駁回。
訴訟費用由被告負擔百分之二十五，餘由原告負擔。
本判決得假執行；但被告如於假執行程序實施前，以新台幣貳拾
捌元為原告供擔保後，得免為假執行。
原告其餘假執行之聲請駁回。
    事  實  及  理  由
一、按訴狀送達後，原告不得將原訴變更或追加他訴。但擴張或
    減縮應受判決事項之聲明者，不在此限，民事訴訟法第255
    條第1 項第3 款定有明文。本件原告起訴時原請求被告應給
    付原告新台幣（下同）770 萬元並按月支付貸款利息，及自
    民國94年11月1 日起至清償日止，按年息百分之5 計算之利
    息；嗣減縮訴之聲明為被告應給付原告110 萬元及自94年11
    月1 日起至清償日止，按年息百分之5 計算之利息，核屬民
    事訴訟法第255 條第1 項第3 款之減縮應受判決事項之聲明
    ，應予准許。
二、原告起訴主張：伊於94年10月23日經忠誠房屋仲介企業有限
    公司仲介，與被告簽訂不動產買賣合約書（下稱系爭契約）
    ，以總價770 萬元，購買被告所有坐落台北市○○區○○段
    2 小段228 地號土地，應有部分12分之1 及其上建物即門牌
    號碼台北市○○路○ 段324 巷1 弄15號5 樓（下稱系爭房屋
    ）並含頂樓增建部分。原告於交屋後始發現系爭房屋於79年
    至84年間遭受鄰損事件，發生建物傾斜情事，遭台北市政府
    建管處列管，該區住戶並於84年間陸續獲得保泰建設公司之
    賠償金，系爭房屋之鄰損事件必影響建物使用年限及其市場
    價值；又系爭房屋頂樓增建部分係違章建築，被告故意隱匿
    該事實，未告知原告有被拆除可能，並於簽約時所填具之房
    地產標的現況說明書中「是否有改建、違建、禁建或糾紛之
    情事」項次之否定欄內勾記增建，未載明興建年度，致原告
    陷於錯誤而購買。被告不惟故意隱匿上開鄰損、違建之事實
    ，且該屋漏水情況嚴重經修繕後仍有漏水現象，系爭房屋顯
    有減少其價值及通常效用之瑕疵；頂樓增建部分復於95年1
    月10日遭台北市政府工務局建築管理處（下稱台北市政府建
    管處）拆除，亦有減少買賣契約預定效用之瑕疵，被告自應
    負出賣人物之瑕疵擔保責任，爰依民法第354 條、第359 條
    規定，請求被告減少買賣價金，包含：鄰損補償金46萬元、
    防水修繕費用16萬元、頂樓增建物預定效用價格48萬元，合
    計110 萬元，並聲明：(一)被告應給付原告110 萬元及自94年
    11 月1日起至清償日止，按年息百分之5 計算之利息。(二)願
    供擔保，請准宣告假執行。
三、被告則以：伊係於93年間購買系爭房屋，前屋主並未告知有
    何鄰損事件，經向官方網站查詢亦無何危樓記載，原告主張
    之鄰損事件至今已10餘年且歷經921 地震均無異樣，該屋顯
    無任何瑕疵。又被告已告知頂樓增建物係違章建築，因原告
    購買系爭房屋後重新修建頂樓增建物，始遭人檢舉而被拆除
    ，依民法第373 條前段規定買賣標的物之利益及危險，自交
    付時起，均由買受人承受負擔，該頂樓增建物被拆除，應由
    原告自行承擔。另系爭房屋漏水問題，兩造於交易時已約定
    由原告應給付之尾款中扣除2 萬6,000 元作為賠償金，故原
    告主張減少價金為無理由等語置辯。並聲明：(一)原告之訴及
    假執行之聲請均駁回。(二)如受不利判決，願供擔保請求免為
    假執行。
四、原告主張兩造於94年10月23日簽訂系爭契約，購買被告所有
    系爭土地及房屋。原告於交屋後發現系爭房屋於79年至84年
    間曾發生鄰損事件，且其頂樓增建物係違章建築，業遭台北
    市政府建管處拆除，又該屋有漏水現象等事實，業經提出房
    屋買賣契約書、房地產標的現狀說明書、台北市政府建管處
    書函、台北市建築師公會報告等影本各1 份為證，並經本院
    於96年3 月9 日履勘現場有勘驗筆錄在卷可參，復為被告所
    不爭執，應堪信為真實。
五、本件應審酌者為：原告以系爭房屋曾發生鄰損事件，其頂樓
    增建物係違章建築，業遭拆除，及該屋有漏水現象，主張被
    告應負出賣人物之瑕疵擔保責任，請求被告減少買賣價金11
    0 萬元，包括：(一)鄰損補償金46萬元、(二)防水修繕費用16萬
    元、(三)頂樓增建物預定效用價格48萬元，其請求有無理由？
    茲論述如下：
  (一)按物之出賣人對於買受人，應擔保其物依第373 條之規定危
    險移轉於買受人時無滅失或減少其價值之瑕疵，亦無滅失或
    減少其通常效用或契約預定效用之瑕疵。買賣因物有瑕疵，
    買受人得解除其契約或請求減少其價金，民法第354 條第1
    項前段、第359 條第1 項前段分別定有明文。此法律規定之
    目的，在於使買受人獲得與價金等值之財產權。而所謂物之
    瑕疵係指存在於物之缺點而言。舉凡依通常交易觀念，或依
    當事人之決定，認為物應具備之價值、效用或品質而不具備
    者，即為物有瑕疵，且不以物質上應具備者為限。又按買受
    人於契約成立時，知其物有前條第1 項所稱之瑕疵者，出賣
　　人不負擔保之責，民法第355條第1 項亦有明定。經查：
    1.原告主張系爭房屋曾發生鄰損事件之事實，足堪採信，一
      如前述，被告雖辯稱：該鄰損事件至今已10餘年且歷經92
      1 地震均無異樣，顯見該屋無瑕疵云云。惟依社會通常交
      易觀念，若房屋曾有鄰損事件發生，在市場交易行情上通
      常會認為其價值減少，此由兩造於94年10月19日填具之房
      地產標的現狀說明書（見本院卷第25頁）第6 項次中特別
      針對是否有損鄰狀況為調查，更可見一斑，被告所辯，不
      足採信，系爭房屋既有鄰損事件發生，自應認其具有物之
      瑕疵存在。
    2.關於系爭房屋之頂樓增建物係違章建築，於交屋後業遭拆
      除，被告是否應負瑕疵擔保責任乙節，經查：兩造填具之
      前開房地產標的現狀說明書第9 項次中備註說明中已明文
      記載：「一、說明：五樓頂增建。二、若為違建（未依法
      申請增、加建之建物），買方應充分認知此範圍隨時有被
      拆除之虞或其他危險。其面積約…15坪」等語，並經證人
      即系爭房屋之仲介甲○○證稱：我有跟原告說是84年之後
      的增建，是被告告訴我的等語（見本院卷第80頁）。正因
      該頂樓增建物係違章建築，原告於買受當時，被告根本不
      可能拿出建物謄本，亦不能辦理所有權移轉登記，是其為
      違章建築，原告斷無不知之理？原告妄稱其不知，委不足
      採。原告於買受時既已知悉該頂樓增建物係違章建築，日
      後危險負擔移轉與原告後，遭政府機關拆除，被告自無須
      負瑕疵擔保責任。
    3.又該房屋有漏水現象雖經本院於96年3 月9 日履勘現場屬
      實，惟兩造買賣契約註一中已約定：標的物現有兩處滲水
      部分，即五樓頂樓梯間。客房牆壁頂外緣。被告同意
      以2 萬6,000 元，由原告請施工人直接對甲方保固半年，
      上開款項由原告應支付之尾款中逕予扣減，且該2 萬6,00
      0 元，業已扣減，有系爭房屋買賣契約書、交款記錄（見
      本院卷第16、18頁）可證，並為原告所不爭執，可見系爭
      於買賣時已有漏水現象不惟為兩造所明知且已達成減價之
      協議。而本院履勘時發現漏水地點，在五樓頂樓梯間有5
      點直徑3 至16公分之漏水點、客房（即第一間房間）下前
      方及右手邊牆壁有9 點大小不一之漏水點。而本院履勘當
      天係連續下3 、4 天大雨後，且係於原告將系爭房屋打掉
      一面隔間牆重新裝潢及頂樓增建物遭拆除後之時期，該房
      屋漏水現象是否因此有加遽情形，尚不可知，何況依原告
      提出之估價單上雖列有6 項高達17萬元之修繕費用，惟其
      亦自認：估價單第1 項是因為頂樓被拆後所要進行的墊底
      的工作，第2 項是整個頂樓拆除後的防水和防曬工程，第
      3 項是泡沫混凝土30坪也是頂樓層拆除後的工程的部分，
      第4 項是頂樓層拆除後的清理的廢棄物，第5 項是頂樓拆
      除後，四周有女兒牆，要做防水和排水工程，以及五樓右
      前方第一間房間的防水工程，第6 項是通往頂樓的樓梯間
      抓漏工程等語，有該估價單（見本院卷第141 頁）及本院
      96年4 月24日言詞辯論筆錄可稽。該估價單第5 項、第6
      項單價各為1 萬元，是含頂樓四周女兒牆防水、排水工程
      ，五樓右前方第一間房間（即客房）的防水工程，通往頂
      樓的樓梯間抓漏工程，原告之花費僅2 萬元，其中修復漏
      水之費用遠不足兩造所約定之2 萬6,000 元，原告既未依
      約定全額僱工修復，其主張系爭房屋仍有漏水現象，被告
      應負出賣人物之瑕疵擔保責任，為無理由。
  (二)綜上，僅系爭房屋有鄰損事件乙節，應認有物之瑕疵存在，
    被告應負出賣人物之瑕疵擔保責任。原告依第359 條第1 項
　　請求減少其價金，自有理由。又買受人請求減少之價金數額
  　，應依同品質物品之市場價值與系爭瑕疵物之買賣價金並其
    減少後之實際價格相比較，以為計算之基準，最高法院86年
    度台上字第1615號裁判固值參考，然本件因系爭房屋所在社
    區均發生鄰損事件，若責成原告證明無鄰損事件之系爭房屋
    市價應為若干顯然有所困難，爰類推適用民事訴訟法第222
    條第2 項之規定，由本院依職權酌定之。本院斟酌系爭房屋
    前任屋主郭明惠於83年4 月20日獲有28萬元之賠償（見本院
    卷第89頁），及該房屋鄰損事件至今歷時10餘年且經921 地
    震並無何明顯損害，其減少之價值純屬買受人心理因素等情
    況綜合判斷，認原告得請求減少之價金以28萬元為公允。
六、又按給付有確定期限者，債務人自期限屆滿時起，負遲延責
    任。給付無確定期限者，債務人於債權人得請求給付時，經
    其催告而未為給付，自受催告時起，負遲延責任。其經債權
    人起訴而送達訴狀，或依督促程序送達支付命令，或為其他
    相類之行為者，與催告有同一之效力。又遲延之債務，以支
    付金錢為標的者，債權人得請求依法定利率計算之遲延利息
    。民法第229 條第1 項、第233 條第1 項分別定有明文。查
    本件原告因被告應負出賣人瑕疵擔保責任，得請求被告減少
    價金，已如前述，惟被告給付之義務，並非定有確定期限，
    必待原告催告而未為給付，被告始負遲延責任，本件原告係
    以起訴方式請求被告給付，依法原告得請求自起訴狀（變更
    聲明）繕本送達之翌日起依年率百分之5 計算之法定遲延利
    息。從而，本件原告依出賣人瑕疵擔保責任之法律關係，請
    求被告給付28萬元及自95年11月10日起至清償日止按年息百
    分之5 計算之利息，為有理由，應予准許，逾此部分之請求
    ，則無理由，應予駁回。
七、本件原告勝訴部分，兩造分別陳明願供擔保，請准宣告假執
    行或免為假執行，惟本件係所命給付之金額未逾50萬元之判
    決，爰依民事訴訟法第389 條第1 項第5 款規定依職權宣告
    假執行。被告則酌定相當之擔保金額准免為假執行。至原告
    敗訴部分，其假執行之聲請，失所依據，應併予駁回。
八、本件事證已臻明確，兩造其餘攻擊防禦方法及舉證，經審酌
    與本件判決結果不生影響，爰不一一論述，併此敘明。
九、訴訟費用負擔之依據：民事訴訟法第79條。
中　　華　　民　　國　　96　　年　　5 　　月　　8 　　日
                  民事第一庭  法  官  陳靜芬
以上正本證明與原本無異。
如對本判決上訴須於判決送達後20日內向本院提出上訴狀。
中　　華　　民　　國　　96　　年　　5 　　月　　11　　日
                              書記官  阮弘毅
